【裁判字號】    90,苗簡,210
【裁判日期】    901030
【裁判案由】    侵權行為損害賠償
【裁判全文】
臺灣苗栗地方法院民事簡易判決  九十年度苗簡字第二一○號
    原      告  甲○○
    被      告  丙○○
                乙○○
右當事人間請求損害賠償事件，本院判決如左：
    主    文
被告應連帶給付原告新臺幣陸萬貳仟伍佰玖拾柒元，及自民國八十九年十月十日起至
清償日止，按年息百分之五計算之利息。
原告其餘之訴駁回。
訴訟費用由被告連帶負擔四分之一，餘由原告負擔。
本判決原告勝訴部分於原告以新臺幣貳萬壹仟元為被告供擔保後得假執行。
原告其餘假執行之聲請駁回。
    事實及理由
一、原告之聲明：被告應連帶給付原告新臺幣（下同）二十五萬零二百七十九元，及
    自起訴狀繕本送達翌日即民國八十九年十月十日起至清償日止，按年息百分之五
    計算之利息，並陳明願供擔保請准宣告假執行。
二、事實摘要：
    原告主張：被告丙○○、乙○○二人於八十九年一月十一日晚間九時三十分許，
    分別持鐵條、鐵棍等物至原告位於苗栗縣造橋鄉○○村○○鄰○○○路信義巷三
    十號住處，砸毀原告住處之大門、窗戶、屋內水族箱等處玻璃及原告所有車號Ｌ
    Ｔ─二二八三號自小貨車（以下簡稱系爭車輛）之玻璃、車燈等物，被告二人前
    開共同毀損犯行，亦經本院八十九年度易字第七三九號判處罪刑確定，原告所有
    之系爭車輛及原告住處物品遭被告二人毀損，共計受有二十五萬零二百七十九元
    之損失（車輛修理費五萬零二百七十九元，原告住處之財物損失約為二十五萬二
    千七百十元，折舊後為二十萬元），爰依共同侵權行為之法律關係，請求被告二
    人連帶給付如聲明所示；被告則以渠等僅毀損原告所有之系爭車輛玻璃、車燈，
    及住處門窗玻璃、水族箱、電話機等物品，其餘物品均非被告所毀損，原告所提
    之損失不實在，其損失僅約五萬元等語，資為抗辯。
三、法院之判斷：
（一）原告主張被告二人於八十九年一月十一日晚間九時三十分許，分別持鐵條、鐵
      棍等物至原告位於苗栗縣造橋鄉○○村○○鄰○○○路信義巷三十號住處，砸
      毀原告住處之大門、窗戶、屋內水族箱等處玻璃及原告所有系爭車輛之玻璃、
      車燈等物，被告二人前開共同毀損犯行，亦經本院八十九年度易字第七三九號
      判處罪刑確定之事實，為被告所不爭執，並經本院依職權調取本院八十九年度
      易字第七三九號刑事卷宗查閱屬實，自堪信為真實。
（二）按因故意或過失不法侵害他人之權利者，負損害賠償責任；又數人共同不法侵
      害他人之權利者，連帶負損害賠償責任，民法第一百八十四條第一項前段、第
      一百八十五條分別定有明文。被告二人共同不法毀損原告所有之物，致原告受
      有損害，已如前述，則揆諸前揭法條規定，被告二人自應連帶負損害賠償責任
      。
（三）次按不法毀損他人之物者，應向被害人賠償其物因毀損所減少之價額，修正前
      民法第一百九十六條定有明文；又按物被毀損時，被害人除得依民法第一百九
      十六條請求賠償外，並不排除民法第二百十三條至第二百十五條之適用，依民
      法第一百九十六條請求賠償物被毀損所減少之價額，得以修復費用為估定之標
      準，惟修理材料以新品換舊品應予折舊（參照最高法院七十七年第九次民事庭
      會議決議）。茲就原告請求之各項損害金額分別審酌如下：
      (1)車輛修理費部分：原告主張系爭車輛因遭被告毀損所支出之車損修理費用，
        其中工資為三萬二千六百八十元、零件費用為一萬七千五百九十九元，共計
        五萬零二百七十九元，固據提出估價單影本一紙、統一發票影本一紙為證，
        然查，系爭車輛係於八十五年四月十九日領照，有原告所提行車執照影本在
        卷可憑，迄遭毀損時即八十九年一月十一日止，已使用三年九個月（不滿一
        月者以一個月計），依前揭說明，以新品換舊品而更換之零件，即應予折舊
        ，而依行政院（七九）財字第０六七０號、台（四五）財字第四一八０號令
        所頒之「固定資產耐用年數表」及「固定資產折舊率表」之規定，系爭車輛
        （其他業用貨車）之耐用年限為五年，再依財政部（五八）如財稅發字第一
        ０八三號發布之固定資產折舊採定率遞減法之計算方法，其每年應折舊千分
        之三六九，又參酌「營利事業所得稅結算申報查核準則」第九十五條第八項
        規定，固定資產折舊採用定率遞減法，以一年為計算單位，其使用期間未滿
        一年者，按實際使用月數相當於全年之比例計算之，不滿一月者，以月計，
        則上開修理費之零件部分一萬七千五百九十九元，其折舊金額為十萬九千七
        百四十九元，其計算方式如下（元以下四捨五入）：
        17599×0.369=6494（第一年折舊）；
        （00000-0000）×0.369=4098（第二年折舊）；
        （00000-0000-0000）×0.369=2586（第三年折舊）；
        （00000-0000-0000-0000）×0.369×9/12=1224（第四年折舊）；
        6494+4098+2586+1224=14402（總折舊金額）；
        該折舊金額一萬四千四百零二元非屬必要費用，應予扣除，是原告得請求之
        零件部分修理費用為三千一百九十七元（00000-00000=3197），另工資部分
        為三萬二千六百八十元，合計損害即為三萬五千八百七十七元。
      (2)門窗玻璃、水族箱（二尺ｘ五尺二台）、電話（一具）、書桌（一張）、安
        全帽（一頂）、雨傘（四支）、垃圾桶（一個）部分：原告主張其所有此部
        分物品遭被告毀損之事實，已據提出本院八十九年度易字第七三九號刑事判
        決正本一件及照片二十五張為證，並經本院依職權調閱本院八十九年度易字
        第七三九號刑事卷宗查閱無訛，被告對此亦不爭執，堪信為真實。原告主張
        因此部分物品之毀損共受有三萬三千四百元損失之事實，業據提出估價單一
        紙、免用統一發票收據二紙為證，並經證人陳賢秋到庭證述屬實，自堪信為
        真實，被告空言此部分金額過高云云，為無足採。另原告主張以新品八折計
        算折舊，既為被告所不爭執，則原告此部分之損失共計為二萬六千七百二十
        元（33400×0.8=26720）。
      (3)其他物品毀損部分：按當事人主張有利於己之事實者，就其事實有舉證之責
        任。民事訴訟法第二百七十七條定有明文。所謂舉證係指就爭訟事實提出足
        供法院對其所主張者為有利認定之證據而言，若所舉證據，不能對其爭訟事
        實為相當之證明，自無從認定其主張為真正。又主張法律關係存在之當事人
        ，就該法律關係發生所須具備之特別要件，應負舉證之責任，原告就其主張
        之事實，不舉證證明者，被告無須就其抗辯之事實，負舉證之責任，此為舉
        證分擔之原則。故主張侵權行為之當事人，應就此項事實負舉證之責任，除
        須有損害之發生，及有責任原因之事實外，並以二者之間有相當因果關係為
        成立要件，故侵權行為賠償害之訴訟，原告須先就上述要件為相當之證明，
        始能謂其請求權存在。原告主張因被告二人前開共同毀損犯行，致原告所有
        水族箱（一．五尺ｘ四尺一台）、水族箱配件（三組）、抽水馬達（五只）
        、自動清洗幫泵（一台）、強力空氣輸入幫泵（一台）、自動控溫器（五支
        ）、自動停電裝置（五只）、錦鯉（三十五條）、魚（二十八條）、清道夫
        （十二條）、水族日光燈（三組）、安全帽（二頂）、雨傘（二支）、垃圾
        桶（一個）、泡茶器具（一組）、魚飼料（三罐）、捕蚊燈（二台）、電熱
        器（二台）、電扇（二台）、飲水機（一台）、吹風機（二台）、充電手電
        筒（四只）、釣竿（三支）等物品毀損及和室地板、居家擺設毀損之事實，
        固據提出估價單影本一紙、照片二十五張、免用統一發票收據十一張為證，
        惟為被告所否認，並辯稱渠等並未毀損上開物品等語。經查，該估價單乃原
        告自行製作，並無法證明前開物品確有損害，且依原告所提照片亦無法證明
        上開物品確遭被告二人於前揭時地毀損，原告就此復未能另舉證證明，而經
        本院依職權調取本院八十九年度易字第七三九號刑事卷宗，復查無被告二人
        毀損原告前揭物品之證據，則原告主張被告共同毀損原告所有之該等物品，
        並據以請求被告二人連帶賠償此部分之損失，自屬無據，應予駁回。
      (4)另原告主張因被告毀損原告住處物品，致原告支出清理費二萬五千元部分，
        既為被告所否認，原告又未舉證證明，則原告此部分之主張亦非可採，其據
        以請求被告二人連帶賠償清理費二萬五千元，亦無理由，應予駁回。
（四）綜上，原告總計受有六萬二千五百九十七元之損失。從而，原告基於共同侵權
      行為之法律關係，請求被告二人連帶給付六萬二千五百九十七元，及自起訴狀
      繕本送達翌日即八十九年十月十日起至清償日止，按年息百分之五計算之法定
      遲延利息，為有理由，應予准許，逾此部分之請求，即屬無據，應予駁回。
（五）原告陳明願供擔保以代釋明，聲請宣告假執行，就其勝訴部分，核無不合，爰
      酌定相當擔保金額准許之；至於原告敗訴部分，其假執行之聲請即失所依附，
      應予駁回。
（六）本件事證已臻明確，兩造其餘攻擊防禦方法與舉證，經審酌與本院前揭判斷不
      生影響，爰不予逐一論述，附此敘明。
四、據上論結，本件原告之訴為一部有理由，一部無理由，依民事訴訟法第四百三十
    六條第二項、第七十九條但書、第八十五條第二項、第三百九十條第二項，判決
    如主文。
中      華      民      國    九十      年      十      月     三十     日
                                  臺灣苗栗地法院苗栗簡易庭
~B法      官  王萬金
右為正本，係照原本作成。
如對本判決上訴，須於判決送達後廿日內向本院提出上訴狀。
~B法院書記官  張茹茵
中      華      民      國    九十      年      十      月     三十     日


司法院資訊處製作；財團法人民間司法改革基金會備份。
